【裁判字號】    98,執消債更,34
【裁判日期】    981009
【裁判案由】    更生之執行
【裁判全文】
臺灣宜蘭地方法院民事裁定          98年度執消債更字第34號
債  務  人  亥○○
債  權  人  華南商業銀行股份有限公司
法定代理人  乙○○
代  理  人  子○○
債  權  人  台北富邦商業銀行股份有限公司
法定代理人  丑○○
債  權  人  臺灣新光商業銀行股份有限公司
法定代理人  戊○○
代  理  人  林欣醇
債  權  人  聯邦商業銀行股份有限公司
法定代理人  己○○
代  理  人  卯○○
債  權  人  香港商香港上海匯豐銀行股份有限公司
法定代理人  癸○○
債  權  人  遠東國際商業銀行股份有限公司
法定代理人  壬○○
債  權  人  台新國際商業銀行股份有限公司
法定代理人  丁○○
債  權  人  中國信託商業銀行股份有限公司
法定代理人  麥克迪諾馬
債  權  人  三信商業銀行股份有限公司
法定代理人  戌○○
債  權  人  渣打國際商業銀股份有限公司行
法定代理人  巳○○
債  權  人  友邦國際信用卡股份有限公司
法定代理人  酉○○
債  權  人  兆豐國際商業銀行股份有限公司
法定代理人  甲○○
代  理  人  未○○
債  權  人  永豐商業銀行股份有限公司
法定代理人  李明源
代  理  人  寅○○
債  權  人  大眾商業銀行股份有限公司
法定代理人  辰○○
代  理  人  陳眉秀
債  權  人  國泰世華商業銀行股份有限公司
法定代理人  庚○○
代  理  人  午○○
債  權  人  荷商荷蘭銀行股份有限公司台北分公司
法定代理人  申○○
上
債  權  人  辛○（台灣）銀行股份有限公司
法定代理人  丙○○
上列當事人聲請消費者債務清理事件，本院裁定如下：
    主  文
債務人所提如附件一所示之更生方案應予認可。並自本裁定確定
之次月起，於每月15日給付。
債務人在未依更生條件全部履行完畢前，其生活程度應受如附件
二所示標準之限制。
    理  由
一、本件債務人於98年8月24日提出之更生方案，主張自法院認可
    更生方案裁定確定之次月起，每一個月為一期，共分96期，
     8年清償，每期清償新台幣（下同）9,500元，並向各債權人
    分別按月給付每期之清償金額等語。前經本院將該更生方案
    與債務人財產及收入狀況報告書，函請債權人以書面確答是
    否同意債務人所提之更生方案，其中債權人（1）台新國際
    商業銀行股份有限公司、中國信託商業銀行股份有限公司表
    示同意。（2）臺灣新光商業銀行股份有限公司、遠東國際
    商業銀行股份有限公司、大眾商業銀行股份有限公司、友邦
    國際信用卡股份有限公司逾期不為確答，視為同意外。其餘
    債權人均以不同意函復，惟該同意及視為同意更生方案之已
    申報無擔保及無優先權債權人並未過半數，無法依消費者債
    務清理條例第60條第2項規定視為債權人會議可決更生方案
    。
二、按債務人有薪資、執行業務所得或其他固定收入，法院認更
    生方案之條件公允者，得不經債權人會議可決，逕依債務人
    之聲請或依職權以裁定認可更生方案；法院為認可之裁定時
    ，因更生方案履行之必要，對於債務人在未依更生條件全部
    履行完畢前之生活程度，得為相當之限制，消費者債務清理
    條例第64條第1項、第62條第2項分別定有明文。
三、查本件債務人聲請更生，前經本院以97年度消債更字第60號
    民事裁定開始更生程序在案，有上開裁定在卷可參，雖債權
    人三信商業銀行股份有限公司、兆豐國際商業銀行股份有限
    公司認債務人之收入金額存有疑慮或未達行政院所公佈之最
    低基本工資17,280元等節。惟查，債務人確以務農維生，已
    據前揭裁定認定在案。而債務人稱其與配偶李捷興一起務農
    ，種植蔬菜等農作，再運到台北市○○○路○段之路邊傳統
    市場販賣，每天平均賣菜收入約1,000元，每星期約有4天在
    賣菜，每月平均收入約20,000元，並各平均分配而每月有
    10,000元之收入，有其於本院98年8月4日訊問筆錄可稽，亦
    有頭誠鎮港口里李長李下山98年9月14日開具之證明書可資
    佐證。債務人所稱每月平均收入10,000元，尚屬可採。再觀
    諸債務人所提之更生方案（內容詳如附件一所示），清償總
    額合計為912,000元，雖僅為已申報無擔保及無優先權債權
    總額2,825,680元之32.28%。惟債務人為聲請更生，僅申報
    自己之勞、健保費用，每月共計支出492元，此有前揭更生
    方案附卷可稽，核尚低於依內政部公告之98年度臺灣省每人
    每月最低生活費標準9,829元之標準。債務人就每月收入10,
    000元扣除492元必要支出後之餘額9,508元，提出每期清償
    9,500元，復有任職蘭陽暹邏養生館之兒子李冠霖為保證人
    （詳本卷第397、398、440頁），保證該更生方案之履行外
    ，並願將清償期，延長為八年。
四、至於（1）債權人聯邦商業銀行股份有限公司、香港商香港上
    海匯豐銀行股份有限公司、渣打國際商業銀行股份有限公司
    、國泰世華商業銀行股份有限公司、荷商荷蘭銀行股份有限
    公司台北分公司、辛○（台灣）商業銀行股份有限公司認債
    務人清償成數過低乙節。按清償成數並非更生方案認可之唯
    一標準，本院經審酌債務人業將每月收入10,000元扣除492
    元必要支出後之餘額9,508元，提出每期清償9,500元，確已
    盡償債能事，上揭債權人所稱還款成數過低，尚不足採。（
    2 ）華南商業銀行股份有限公司、台北富邦商業銀行股份有
    限公司、認債務人之收入不足以支撐最低生活標準每月必要
    生活費用9,829元等語，已屬「無履行可能」乙節。據債務
    人於本院98年8月4日訊問筆錄稱：基本生活費皆由配偶李捷
    興負責，目前住的房子是先生的親弟弟游祈德所有，並沒有
    房租支出，其他費用儘量節省，所以生活雖然過得比較辛苦
    ，但還勉強可以維持生活。又兒子李韋霖、李冠霖都有在上
    班，每月都會提供3、4千元協助家用，此有債務人全戶戶籍
    謄本（其中李捷興之母親游金英、弟弟游祈德同居一戶）（
    詳原裁定卷第37~39頁）在卷可稽。經查，債務人家庭生活
    費用並無租金支出，復有兒子二人每月都會提供3、4千元協
    助家用。債務人所稱生活費皆由配偶李捷興負責，尚可採信
    。從而，其每月除支付健保費492元外，仍有餘額9,508元，
    自非「無履行可能」之可言。（3）債權人永豐商業銀行股
    份有限公司（下稱永豐銀行）認債務人有隱匿經營一統宜蘭
    名產店頭城店與受僱礁溪店員工之事實，其離開該店，就職
    於收入較低之意芙時尚股份有限公司之原因為何？是否真為
    務農？債務人曾表示居住宜蘭縣礁溪鄉○○路42之3號，其
    真實住所有待調查等節。經查，一統食品商行（即永豐銀行
    所稱之一統宜蘭名產店）礁溪店、頭城店分別於95年3月7日
    及同年月1日申請註銷，此有財政部臺灣省北區國稅局宜蘭
    縣分局98年9月22日北區國稅宜縣三字第0981012329號函附
    相關資料可證（詳本卷第407、412頁）。永豐銀行所稱債務
    人隱匿經營一統宜蘭名產店頭城店與受僱礁溪店員工之事實
    ，尚不可採。又債務人居住於戶籍地即頭城鎮○○路○段
    321 號及從事農物耕作，亦有頭城鎮港口里里長李下山98年
    9月14日開具之證明書可資佐證。再者，債務人之離開一統
    食品商行，而就職於收入較低之意芙時尚股份有限公司，據
    其於本年9月23日補正狀稱係因該店經營不善，而申請註銷
    營業所致。此有上揭財政部臺灣省北區國稅局宜蘭縣分局函
    在卷可稽。債務人所稱並無故意棄高薪就低薪之情事，尚可
    採信。
五、綜上，債務人所提之更生方案，足認其有履行該更生方案之
    誠意，其條件核屬公允、適當、可行。復查，債務人無同條
    例第64條2項所定：「一、債務人於七年內曾依破產法或本
    條例規定受免責。二、有前條第1項各款情形之一者。三、
    無擔保及無優先權債權受償總額，顯低於法院裁定開始更生
    程序，依清算程序所得受償之總額。四、無擔保及無優先權
    債權受償總額，低於債務人聲請更生前二年間，可處分所得
    扣除自己及依法應受其扶養者所必要生活費用之數額。」不
    應逕予認可之消極事由存在，分別有本院查詢表、財產清單
    、債務人更生聲請狀所附之聲請更生前二年內之財產及收入
    狀況說明書在卷可稽。故不經債權人會議可決，予以認可該
    更生方案。另並依上開規定，就債務人在未依更生條件全部
    履行完畢前之生活程度，裁定為相當之限制，爰裁定如主文
    。
中    華    民    國    98    年    10    月    9    日
              民事庭       司法事務官
上為正本係照原本作成
如不服本裁定，應於裁定送達後10日內，以書狀向本院司法事務
官提出異議。
中    華    民    國    98    年    10    月    13    日
                            書  記  官  廖文章
附件一：更生方案
 ┌──────────────────────────┐
 │壹、更生方案內容                                    │
 │1.認可裁定確定之次月起，每一月為一期，共96期。      │
 │2.每期清償新台幣（下同）9,500元；債權人分配金額如貳 │
 │  之分配表所示。                                    │
 │3.債務總金額：2,825,680元                           │
 │4.清償總金額：912,000元                             │
 │5.清償比例： 32.28%                                 │
 │6.保證人：李冠霖   身分證統一編號：Ｚ000000000       │
 │          住宜蘭縣頭城鎮○○路○段321號             │
 ├──────────────────────────┤
 │貳、更生清償分配表                                  │
 ├──┬────────┬───────┬──────┤
 │編號│   債權人       │債權金額（元）│每期可分配金│
 │    │                │              │額（元）    │
 ├──┼────────┼───────┼──────┤
 │ 1  │華南商業銀行股份│   80,151     │   211      │
 │    │有限公司        │              │            │
 ├──┼────────┼───────┼──────┤
 │ 2  │台北富邦商業銀行│   73,567     │   194      │
 │    │股份有限公司    │              │            │
 ├──┼────────┼───────┼──────┤
 │ 3  │台灣新光商業銀行│   161,319    │   426      │
 │    │股份有限公司    │              │            │
 ├──┼────────┼───────┼──────┤
 │ 4  │聯邦商業銀行股份│   298,023    │   786      │
 │    │有限公司        │              │            │
 ├──┼────────┼───────┼──────┤
 │ 5  │香港商香港上海匯│              │            │
 │    │豐銀行股份有限公│   149,476    │   394      │
 │    │司              │              │            │
 ├──┼────────┼───────┼──────┤
 │ 6  │遠東國際商業銀行│   185,717    │   490      │
 │    │股份有限公司    │              │            │
 ├──┼────────┼───────┼──────┤
 │ 7  │台新國際商業銀行│   157,828    │   416      │
 │    │股份有限公司    │              │            │
 ├──┼────────┼───────┼──────┤
 │ 8  │中國信託商業銀行│   149,598    │   2,045    │
 │    │股份有限公司    │              │            │
 │    │                │              │            │
 ├──┼────────┼───────┼──────┤
 │ 9  │三信商業銀行股份│   248,560    │   395      │
 │    │有限公司        │              │            │
 ├──┼────────┼───────┼──────┤
 │ 10 │渣打國際商業銀行│   282,673    │   656      │
 │    │股份有限公司    │              │            │
 ├──┼────────┼───────┼──────┤
 │ 11 │友邦國際信用卡股│   98,228     │   746      │
 │    │份有限公司      │              │            │
 ├──┼────────┼───────┼──────┤
 │ 12 │兆豐國際商業銀行│   45,151     │   259      │
 │    │股份有限公司    │              │            │
 ├──┼────────┼───────┼──────┤
 │ 13 │永豐商業銀行股份│   194,715    │   119      │
 │    │有限公司        │              │            │
 ├──┼────────┼───────┼──────┤
 │ 14 │大眾商業銀行股份│   59,363     │   514      │
 │    │有限公司        │              │            │
 ├──┼────────┼───────┼──────┤
 │ 15 │國泰世華商業銀行│   265,264    │   157      │
 │    │股份有限公司    │              │            │
 ├──┼────────┼───────┼──────┤
 │ 16 │荷商荷蘭銀行股份│   319,824    │   700      │
 │    │有限公司        │              │            │
 ├──┼────────┼───────┼──────┤
 │ 17 │辛○（台灣）銀行│   56,223     │   844      │
 │    │股份有限公司    │              │            │
 ├──┼────────┼───────┼──────┤
 │    │    合計        │   2,825,680  │   9,500    │
 │    │                │              │            │
 ├──┴────────┴───────┴──────┤
 │參、補充說明                                        │
 │1.第1~96期每期可分配金額＝債權金額×清償比例÷96期（│
 │  元以下四捨五入）                                  │
 │2.債務人於履行更生方案前，應自行向各債權人詢問還款方│
 │  式，並依期履行。                                  │
 └──────────────────────────┘
附件二：
 債務人在未依更生條件全部履行完畢前應受下列之生活限制：
 1、 不得為奢侈、浪費之行為。
 2、 不得為賭博或其他投機行為。
 3、 不得為金錢借貸之行為。
 4、 不得為不動產之處分。
 5、 不得搭乘計程車、高鐵、飛機、輪船。但因職務所需且由任
     職機關或團體支付者不在此限。
 6、 不得從事國外遊學或出國旅遊等消費活動。
 7、 不得投資金融商品（如股票、基金等）之相關行為。
 8、 不得駕駛超過新台幣（下同）500,000元以上之車輛。但因
     營業謀生必要者，不在此限。
 9、 每月日常生活支出不得逾政府公告當年度各縣市最低生活標
     準。
 10、每人每月房屋租金不得逾4,000元，每戶每月不得逾10,000
     元。
 11、除維持生計之必要外，不得購買1,000元以上之商品或服務
     。
 12、每月應製作收入支出帳目明細並保留收據或憑證，以供法院
     定期查核。

司法院資訊處製作；財團法人民間司法改革基金會備份。
